臺灣基隆地方法院刑事判決　　　　　　　 95年度訴字第815號
公　訴　人　臺灣基隆地方法院檢察署檢察官
被　　　告　甲○○
　　　　　　丙○○
上列被告因恐嚇取財等案件，經檢察官提起公訴（95年度偵字第
3124號、第3321號），本院判決如下：
    主  文
甲○○共同連續意圖為自己不法之所有，以恐嚇使人將本人之物
交付，累犯，處有期徒刑壹年捌月，切結書上偽造之乙○○署名
壹枚，沒收之；又共同意圖為自己不法之所有，以詐術使人將本
人之物交付，累犯，處有期徒刑陸月；又共同意圖為自己不法之
所有，以恐嚇使人將本人之物交付，未遂，累犯，處有期徒刑壹
年。應執行有期徒刑年，切結書上偽造乙○○之署名壹枚，沒
收之。
丙○○共同連續意圖為自己不法之所有，以恐嚇使人將本人之物
交付，處有期徒刑拾壹月，切結書上偽造乙○○之署名壹枚，沒
收之；又共同意圖為自己不法之所有，以詐術使人將本人之物交
付，處有期徒刑肆月。應執行有期徒刑壹年，切結書上偽造乙○○之署名壹枚，沒收之。
    事  實
一、甲○○前於民國84年間，因違反麻醉藥品管理條例案件，經
    臺灣高等法院以84年度上易字第2217號判處有期徒刑6 月確
    定，復因違反藥事法案件，經本院以84年度訴緝字第3 號判
    處有期徒刑4 月確定，又因違反麻醉藥品管理條例案件，經
    本院以84年度訴字第128 號判處有期徒刑5 年8 月，經臺灣
    高等法院及最高法院駁回上訴確定，另經臺灣高等法院就前
    開判決所科之刑，以86年度聲字第102 號定應執行有期徒刑
    6 月，於87年4 月18日假釋出監，因假釋未經撤銷，以已執
    行論，而於90年7 月14日執行完畢。甲○○曾於戊○○居住
    之「一品特區」社區擔任總幹事，因而結識戊○○，2 人自
    88年間起發生多次性關係，嗣戊○○多次要求分手，甲○○
    竟思利用戊○○畏懼2 人交往情事為親友知悉之心態，未經
    戊○○之同意，於93年9 月間某日，在戊○○位於基隆市○○路203 之1 號11樓住處臥室之非公開場合，利用其僅著內
    褲與身著居家服飾之戊○○嬉鬧之際，以不詳方式竊錄其等
    於臥室嬉鬧之非公開活動。嗣於94年初某日，甲○○與丙○○意圖為自己不法之所有，基於概括之犯意聯絡，共同連續
    為下列犯行：
（一）甲○○於94年初提供戊○○之聯絡電話，指示丙○○以其
      使用0000000000號行動電話撥打戊○○之電話，恫稱手中
      握有不利於戊○○之證據，要求戊○○與之交易等語，經
      戊○○拒絕後，甲○○遂於1 週後，自前開竊錄畫面中列
      印翻拍照片，並指示丙○○以禮盒盛裝後，利用不知情之
      身分不詳計程車司機，將照片載送至「一品特區」社區，
      經由社區警衛轉交予戊○○，戊○○始悉其與甲○○前開
      非公開之活動已遭竊錄等情，甲○○遂指示丙○○持續以
      上開行動電話與戊○○聯絡，恫稱若戊○○不依指示交付
      新台幣（下同）60萬元，即將竊錄內容在網路上公布及散
      發等情，致使戊○○心生畏懼，並與甲○○商議，甲○○
      提議戊○○先與對方洽談，並藉機注意戊○○是否願意支
      付款項及有無報警，同時與丙○○謀議決定付款時間及地
      點，由丙○○告知戊○○於94年1 月17日在基隆市○○路
      137 巷公園交付款項，戊○○遂於同日前往中華商業銀行
      基隆分行提領60萬元現金後，聯絡甲○○一同前往指定地
      點，丙○○再以電話指示戊○○將現金交由甲○○，攜至
      該公園上坡南新街之便利超商，戊○○即依指示將盛裝60
      萬元現金之手提袋交予甲○○，由甲○○騎乘機車前往前
      開便利商店，自袋中取出3 萬元交付丙○○後，再度指示
      丙○○以電話通知戊○○，稱竊錄光碟放置於公園草叢等
      情，而甲○○將所於款項先行置放於不詳處所後返回公園
      ，與戊○○一同取回甲○○事先放置於草叢中之竊錄光碟
      ，待戊○○攜回住處播放確認後，即行銷毀。
（二）甲○○與丙○○承前犯意，於94年2 月間謀議再度以前開
      竊錄光碟恐嚇取財，約定由丙○○出示身分證件以供取信
      於戊○○，丙○○思及其前於93年11、12月間某日，在基
      隆市某處拾獲乙○○遭竊之皮夾1 只，內有乙○○身分證
      影本1 張（所涉侵占遺失物罪嫌部分之追訴權時效已完成
      ），遂與甲○○商議冒用乙○○之身分，由丙○○在甲○○工作之「大衛營社區」辦公室內，以在乙○○身分證影
      本換貼丙○○照片後再影印之方式，變造乙○○之身分證
      影本，足以生損害於乙○○，丙○○復聽從甲○○之指示
      ，書寫內容為「黃醫生您好：非常唐突，我是全國徵信快
      離職員工，我手上有黃太太資料，可否與黃醫生面對面
      詳談，謝謝」等語之字條1 張，再由身分不詳之成年男子
      攜至戊○○之夫丁○○開設位於基隆市○○街205 號之「
      合成診所」內，丁○○將該字條攜回家中詢問戊○○，戊○○未加理會，嗣甲○○再度自前開竊錄光碟中列印戊○○坐在床沿之照片1 張，並以該張照片製作內容為「如有
      人士提供照片上此人行蹤必有重謝」之尋人啟事，張貼於
      「一品特區」社區地下停車場出入口及「合成診所」之門
      口，經丁○○先後於94年2 月20日及24日分別發現該等尋
      人啟事，撕下帶回家中詢問戊○○，因戊○○仍稱無須理
      會，故丁○○未報警處理，而戊○○隨即主動以電話聯絡
      丙○○，質問其已依約付錢，為何仍有前開照片等情，丙○○遂依甲○○之指示，稱戊○○須再行支付50萬元，否
      則將公布該等照片等語，使戊○○心生畏懼，再度找甲○○商議，戊○○聽從甲○○之提議，在電話中要求丙○○
      提出身分證件及書立切結書，經丙○○同意後，雙方約定
      於94年2 月25日在位於基隆市○○路與信三路口之「豪客
      西餐廳」付款，當日戊○○先行前往銀行提領現金50萬元
      ，並連絡甲○○陪同前往約定地點，甲○○要求戊○○將
      裝現金之手提袋先行寄放於甲○○處，由戊○○自行前往
      「豪客西餐廳」，戊○○即依甲○○之指示先行抵達「豪
      客西餐廳」，並要求丙○○當場依約書立切結書，丙○○
      即取出先前變造之乙○○身分證影本，並在紙張下方書寫
      「本人乙○○與黃太太不為人知有損名譽之事件，經過本
      次94.2.25 協調後，達成共識，從今起雙方不得以任何理
      由，製造紛爭，並且本人一定保護黃太太名譽之完（整）
      」等文字，並偽簽乙○○之署名1 枚，以虛偽表示乙○○
      本人切結保證之意思，而偽造該張切結書，並將印有經變
      造之乙○○身分證影本之該份切結書交付予戊○○而行使
      之，足以生損害於乙○○及戊○○，同時交付2 片光碟予
      戊○○，隨後甲○○攜帶前開裝現金之手提袋進入「豪客
      西餐廳」，示意戊○○先行離去後，甲○○即自提袋中取
      出3 萬元或5 萬元現金交付丙○○。
二、甲○○於95年4 月間，復與丙○○另行意圖為自己不法之所
    有，基於犯意之聯絡，推由丙○○撥打電話予戊○○，佯稱
    因其身分遭甲○○查悉，要求戊○○給付5 萬或10萬元之跑
    路費等語，戊○○在「一品特區」社區交誼廳將上情告知甲○○後，甲○○當場撥打電話予丙○○，刻意以「要拿就拿
    多一點，小卒仔才拿5 萬、10萬」等語斥責丙○○，並於電
    話中約定跑路費之金額為40萬元，甲○○隨即向戊○○訛稱
    其故意要約丙○○出面，為避免後患，要僱人殺害丙○○，
    戊○○則須給付相關費用50萬元等語，致戊○○陷於錯誤，
    戊○○為避免甲○○果真僱人殺害丙○○，即於95年4 月14
    日主動打電話與丙○○約定當日見面之時、地，先行至銀行
    提領現金35萬元，在基隆市○○路麥當勞店內，將35萬元交
    付予丙○○，並要求丙○○儘速逃匿後離去，丙○○再將款
    項攜至基隆市南榮新村交付甲○○，丙○○分得5 萬元，餘
    歸甲○○所有。
三、甲○○與真實姓名、年籍不詳之成年男子於95年6 月間，意
    圖為自己不法之所有，另行基於犯意之聯絡，由甲○○以00
    00000000號行動電話與該男子聯繫，推由該男子於95年6 月
    中旬某日，持1 只手提箱至「合成診所」，向丁○○表示持
    有丁○○想要的東西，詢問丁○○是否欲閱覽，經丁○○拒
    絕後，該男子即行離去，甲○○遂於95年6 月20日下午3 時
    許，前往基隆市樂利郵局，將自前開竊錄畫面列印之照片2
    張，以郵寄方式寄送至「合成診所」，由丁○○收受，並由
    該成年男子自95年6 月27日起至同年7 月7 日止，數度以公
    共電話撥打「合成診所」00000000電話，要求接聽電話之護
    士陳怡秀、王美華轉告丁○○，表示其持有黃太太外遇畫面
    之光碟，要求給付300 萬元，否則將給丁○○之孩子觀看，
    並散布至醫院工會等語，著手恐嚇丁○○，經丁○○詢問戊○○後，戊○○始將上情和盤托出，而丁○○及戊○○雖懼
    前開竊錄光碟之畫面遭散布，惟2 人商議後仍決定報警處理
    ，未付款予甲○○及該男子，致其等所為恐嚇取財之犯行未
    能遂行。
四、案經戊○○、丁○○、乙○○訴由基隆市警察局第二分局報
    請臺灣基隆地方法院檢察署檢察官偵查起訴。
    理  由
壹、證據能力方面
一、按被告以外之人於偵查中向檢察官所為之陳述，除顯有不可
    信之情況者外，得為證據，刑事訴訟法第159 條之1 第2 項
    定有明文。經查，證人丙○○、戊○○、丁○○、王美華及
    陳怡秀於偵查中向檢察官所為之陳述，業經具結，且自筆錄
    內容觀之，並無不正取供之情事，而無顯不可信之情況，依
    上開規定，自有證據能力。
二、次按被告以外之人於審判外之言詞或書面陳述，除法律有規
    定者外，不得作為證據；又被告以外之人於審判外之陳述，
    雖不符合刑事訴訟法第159 條之1 至第159 條之4 之規定，
    而經當事人於審判程序同意作為證據，法院審酌該言詞陳述
    或書面陳述作成時之情況，認為適當者，亦得為證據，而當
    事人、代理人或辯護人於法院調查證據時，知有上開不得為
    證據之情形，而未於言詞辯論終結前聲明異議者，視有前項
    之同意，刑事訴訟法第159 條第1 項及第159 條之5 分別定
    有明文。本件證人證人丙○○、戊○○、丁○○、王美華、
    陳怡秀、乙○○及王志文於警詢中所為之陳述，雖為被告甲○○、丙○○本人以外之人於審判外之言詞陳述，然經本院
    於審判程序提示予被告甲○○、丙○○並告以要旨，均經被
    告等人表示無意見，且未聲明異議，又本院審酌證人丙○○
    、戊○○、丁○○、王美華、陳怡秀、乙○○及王志文警詢
    筆錄之記載，並無不正取供之情事，且證人於警詢時並無具
    結之可能，故就該等審判外言詞陳述作成時之情況，應認為
    適當，依前揭法條意旨，得援為本案證據。
貳、事實認定方面
    訊據被告丙○○就上開犯罪事實，於警詢、偵查及本院審理
    時均坦承不諱，而被告甲○○固坦承曾協助被告丙○○注意
    戊○○有無給付款項之意願及有無報警，並於被告丙○○於
    94年1 月17日及2 月25日與戊○○見面前，向被告丙○○表
    示戊○○會依約付款且未報警，並於94年1 月17日及2 月25
    日均陪同戊○○前往指定地點付款等情，惟矢口否認有何妨
    害秘密、恐嚇取財及詐欺取財等犯行，辯稱：其不知光碟來
    源為何，係被告丙○○於94年初某日，撥打其使用00000000
    00號行動電話，表示持有其遭偷拍之光碟，並約其見面，以
    筆記電腦撥放光碟內容，詢問其有無意願以30萬元購買該光
    碟，其表示無錢購買，數日後，被告丙○○復約其見面，稱
    欲以該光碟恐嚇戊○○，要求其代為監視戊○○之行動，其
    為恐光碟曝光，即應允被告丙○○之要求，嗣後戊○○接獲
    恐嚇取財之電話，即與其商量，其了解戊○○之意願後，向
    被告丙○○表示戊○○不會報警，且同意付款取回光碟，至
    於交付款項之時、地及金額，均由被告丙○○與戊○○會商
    ，94年1 月17日其陪同戊○○前往指定地點付款，被告丙○○以電話要求戊○○將現金交由其送往指定地點予被告丙○○，戊○○即取回光碟，之後被告丙○○再度打電話予其，
    表示欲再向戊○○要錢，要求其協助監視戊○○之行動，其
    遂於付款日前將戊○○未報警等情告知被告丙○○，而戊○○於94年2 月25日先將現金交其持有，付款時戊○○先行離
    開，僅其與被告丙○○在「豪客西餐廳」內，其將現金交付
    被告丙○○，並要求被告丙○○不要再向戊○○要錢，至95
    年初，被告丙○○再度向戊○○要錢，戊○○找其商量，其
    要戊○○報警處理，但戊○○不同意，其便稱要找兄弟去處
    理，但戊○○竟自行與被告丙○○見面，其並未指示被告丙○○向戊○○恐嚇及詐欺取財，另其未推由另名成年男子以
    電話恐嚇丁○○云云，經查：
一、被告甲○○僅著內褲與戊○○於93年9 月間某日，在戊○○
    位於基隆市○○路203 之1 號11樓住處臥室嬉鬧之非公開活
    動遭竊錄，且被告丙○○於94年1 月初，以其使用00000000
    00號行動電話撥打戊○○之電話，稱手中握有不利於戊○○
    之證據，要求戊○○與之交易等語，經戊○○拒絕，而戊○○於1 週後，經由「一品特區」社區警衛轉交自前開竊錄畫
    面中列印之翻拍照片，被告丙○○持續以上開行動電話與戊○○聯絡，稱若戊○○不依指示交付60萬元，即將竊錄內容
    在網路上公布及散發等情，戊○○即與被告甲○○商議，嗣
    由被告丙○○告知戊○○於94年1 月17日在基隆市○○路
    137 巷公園交付款項，戊○○遂於同日前往中華商業銀行基
    隆分行提領60萬元現金後，聯絡被告甲○○一同前往指定地
    點付款，戊○○並於當日自公園草叢中取回光碟1 片；另被
    告丙○○於93年11、12月間某日，在基隆市某處拾獲乙○○
    遭竊之皮夾1 只，內有乙○○身分證影本1 張，被告丙○○
    於94年2 月間，以在乙○○身分證影本換貼其照片後再影印
    之方式，變造乙○○之身分證影本，並書寫內容為「黃醫生
    您好：非常唐突，我是全國徵信快離職員工，我手上有黃太
    太資料，可否與黃醫生面對面詳談，謝謝」等語之字條1
    張，再由身分不詳之成年男子攜至「合成診所」內，丁○○
    將該字條攜回家中詢問戊○○，戊○○未加理會，嗣於「一
    品特區」社區地下停車場出入口及「合成診所」之門口，分
    別遭人張貼自竊錄光碟中列印戊○○坐在床沿之照片1 張，
    及以該張照片製作內容為「如有人士提供照片上此人行蹤必
    有重謝」之尋人啟事，經丁○○先後於94年2 月20日及24日
    分別發現該等尋人啟事，撕下帶回家中詢問戊○○，戊○○
    隨即主動以電話聯絡被告丙○○，質問其已依約付錢，為何
    仍有前開照片等情，被告丙○○即稱戊○○須再行支付50萬
    元，否則將公布該等照片等語，雙方約定於94年2 月25日在
    「豪客西餐廳」付款，當日戊○○前往銀行提領現金50萬元
    ，並連絡被告甲○○陪同前往約定地點，戊○○將裝現金之
    手提袋先行寄放於被告甲○○處，由戊○○先行抵達「豪客
    西餐廳」，要求被告丙○○當場書寫切結書，被告丙○○遂
    取出變造之乙○○身分證影本，並在紙張下方書寫「本人乙○○與黃太太不為人知有損名譽之事件，經過本次94.2.25
    協調後，達成共識，從今起雙方不得以任何理由，製造紛爭
    ，並且本人一定保護黃太太名譽之完（整）」等文字，簽署
    乙○○之署名1 枚，並將該份切結書及2 片光碟交付予戊○○，隨後被告甲○○攜帶前開裝現金之手提袋進入「豪客西
    餐廳」，戊○○先行離去；另被告丙○○於95年4 月間，撥
    打電話予戊○○，稱因其身分遭甲○○查悉，要求戊○○給
    付5 萬或10萬元之跑路費等語，戊○○在「一品特區」社區
    交誼廳將上情告知被告甲○○後，被告甲○○當場撥打電話
    予被告丙○○，並於電話中約定跑路費之金額為40萬元，被
    告甲○○隨即向戊○○稱其故意要約丙○○出面，為避免後
    患，要找人殺掉丙○○，戊○○須給付相關費用等語，而戊○○於95年4 月14日主動打電話與被告丙○○約定當日見面
    時、地後，先行至銀行提領現金35萬元，在基隆市○○路麥
    當勞店內，將35萬元交付予被告丙○○，並要求被告丙○○
    儘速逃匿後離去等情，業據被告丙○○於警詢、偵查及本院
    審理時坦承無誤（見臺灣基隆地方法院檢察署95年度偵字第
    3124號偵查卷宗一第31頁至第35頁、第121 頁至第122 頁，
    偵查卷宗二第135 頁至第137 頁，本院95年12月28日準備程
    序筆錄第2 頁、96年3 月29日審判筆錄第16頁），核與證人
    戊○○證稱其於94年初接獲0000000000號電話之來電，被告
    丙○○稱手中握有不利於其之證據，欲與其交易，1 週後，
    對方透過計程車司機轉交其遭偷拍之電腦列印照片，被告丙○○復以該電話持續撥打，稱若其不付款，將在網路公布及
    散發遭偷拍之畫面，其於94年1 月17日由被告甲○○陪同前
    往指定公園，被告丙○○以電話要求其將現金交由被告甲○○拿到公園上方，嗣對方再以電話告知光碟放置於草叢中，
    由其取回住處播放，光碟內容為其與被告甲○○在其住處臥
    室嬉鬧之畫面，之後有人持自稱徵信社離職員工之信件至「
    合成診所」交由其夫丁○○，並張貼尋人啟事，其即主動撥
    打0000000000號電話與被告丙○○聯絡，被告丙○○要求其
    再次付款，其於94年2 月25日先將現金交由被告甲○○保管
    ，自行至「豪客西餐廳」，要求被告丙○○書寫切結書，被
    告丙○○以印有乙○○身分證影本之紙張當場書寫切結書，
    並交付2 張光碟後，被告甲○○持放置現金之手提袋進入餐
    廳，其即先行離去，嗣95年4 月初，被告丙○○再次撥打電
    話稱因身分遭被告甲○○查悉，要求其給付跑路費，其與被
    告甲○○商議後，被告甲○○稱要找人殺死被告丙○○，其
    須給付相關費用50萬元，其認為不妥，遂於95年4 月14日約
    被告丙○○見面，當場交付35萬元予被告丙○○等情（見前
    開偵查卷宗一第16頁至第19頁、第27頁至第29頁、第117 頁
    至第119 頁，偵查卷宗二第131 頁至第134 頁，本院96年3
    月2 日審判筆錄第4 頁至第10頁），證人丁○○證述94年2
    月間某日1 名男子至「合成診所」，將1 封信丟在其看診桌
    上即離去，該信之內容係要求其依指示與對方聯絡，其將該
    信交給戊○○，戊○○未理會，之後在社區停車場及「合成
    診所」門口，遭人張貼印有戊○○照片之尋人啟事，其撕下
    後交給戊○○等情（見上開偵查卷宗二第126 頁，本院96年
    3 月2 日審判筆錄第12頁），及證人乙○○證稱其所有之身
    分證於93年間失竊，被告丙○○書寫切結書上方印製之身分
    證影本，確係其遭竊之身分證等情（見前開偵查卷二第101
    頁至第103 頁）均相符，復有印有乙○○身分證影本之切結
    書、恐嚇信、尋人啟事及戊○○存摺影本附卷可稽（見前開
    偵查卷宗一第20頁至第26頁），應堪認定。
二、身分不詳之成年男子於95年6 月中旬某日，持1 只手提箱至
    「合成診所」，向丁○○表示持有丁○○想要的東西，詢問
    丁○○是否欲閱覽，經丁○○拒絕後，該男子即行離去，嗣
    丁○○收受內含自前開竊錄畫面列印之照片2 張之信件，並
    自95年6 月27日起至同年7 月7 日止，「合成診所」陸續接
    獲身分不詳男子之來電，要求接聽電話之護士陳怡秀、王美
    華轉告丁○○，表示其持有黃太太外遇畫面之光碟，要求給
    付300 萬元，否則將給丁○○之孩子觀看，並散布至醫院工
    會等語，業經證人戊○○、丁○○、王美華及陳怡秀證述明
    確（見前揭偵查卷宗一第29頁、第120 頁、第160 頁至第
    162 頁、第167 頁至第168 頁、第173 頁至第175 頁，偵查
    卷宗二第126 頁至第131 頁），另有電話譯文、列印照片及
    恐嚇信之信封在卷供參（見前開偵查卷宗一第79頁至第81頁
    、第165 頁至第166 頁），已堪認定。
三、被告甲○○雖辯稱其不知前開竊錄光碟之來源，係被告丙○○持有該光碟，主動與其聯絡，其始知其與戊○○嬉鬧之畫
    面遭竊錄，其為恐其妻發現其與戊○○之關係，遂應允被告
    丙○○之要求，代為注意戊○○有無意願付款及有無報警，
    並於被告丙○○於94年1 月17日及2 月25日向戊○○取款前
    ，將戊○○之狀況告知被告丙○○，且其未指示他人於95年
    6 月間恐嚇戊○○及丁○○云云，然查：
（一）證人丙○○於警詢、偵查及本院審理時均證稱其經由友人
      介紹認識被告甲○○，被告甲○○於94年間告知因被告甲○○之友人偷裝監視錄影器，剛好錄到被告甲○○與戊○○嬉鬧之畫面，問其有無賺外快之意願，經其同意後，被
      告甲○○遂提供戊○○之電話，陸續要求其以使用之0000
      000000號電話打電話向戊○○以前述方式恐嚇及詐欺取財
      ，復指示其將電腦列印照片交由計程車司機轉交戊○○，
      並依被告甲○○之指示書寫恐嚇信及切結書，戊○○共交
      付3 次款項，94年1 月17日其依被告甲○○之指示，要求
      戊○○將現金交由被告甲○○，被告甲○○遂在上開公園
      之上方，自盛裝現金之手提袋中取出現金交予其，而94年
      2 月25日被告甲○○係在「豪客西餐廳」，交付現金予其
      ，另戊○○於95年4 月14日交付35萬元予其後，其將現金
      攜至南榮新村交付被告甲○○，被告甲○○再將5 萬元交
      付予其，其3 次共分得10萬元，餘歸被告甲○○所有等語
      （見前開偵查卷宗一第31頁至第35頁、第121 頁至第123
      頁，偵查卷宗二第135 頁至第137 頁，本院96年3 月29日
      審判筆錄第3 頁至第5 頁），被告甲○○雖矢口否認證人
      丙○○證述之情節，並以前揭情詞置辯，惟查，竊錄光碟
      之畫面長度約4 、50秒，其中僅戊○○以正面面對鏡頭，
      被告甲○○均以背部面對鏡頭等情，業經被告甲○○陳述
      無訛（見前開偵查卷宗一第13頁、第131 頁），並經證人
      戊○○證述明確（見前開偵查卷宗一第27頁至第28頁，本
      院96年3 月2 日審判筆錄第4 頁），已堪認定，又依被告
      甲○○陳稱其與被告丙○○並無關係，一開始為被告丙○○打電話予其，其不知何處有其電話等情（見前開偵查卷
      宗一第142 頁），蓋竊錄光碟中被告甲○○僅以背面出現
      於畫面中，且被告甲○○及戊○○均已婚，當無將其等交
      往情事隨意告知他人之理，則與被告甲○○及戊○○均非
      熟識之被告丙○○如何得知戊○○與被告甲○○之交往情
      形，並自光碟畫面中得知該男子之背影即為被告甲○○，
      另取得被告甲○○之聯絡方式，進而以該光碟恐嚇被告甲○○，何況光碟中戊○○既係以正面面對鏡頭，衡諸常情
      ，被告丙○○應係直接以該光碟向戊○○恐嚇取財，何需
      先以該光碟向可能否認為光碟中男子之被告甲○○恐嚇取
      財，甚至甘冒身分曝光之風險，與被告甲○○見面，僅為
      播放僅有被告甲○○背影之光碟畫面供被告甲○○觀看，
      足認被告甲○○上開所辯難謂可信。至於被告甲○○雖於
      本院審理時辯稱因其背部有很大之刺青，自光碟內容即可
      辨識該人為其等情，然被告甲○○於警詢及偵查中均未提
      及此節，且於警詢時，警察以光碟既僅拍攝其背部，被告
      丙○○何以得知光碟中之男子為其詢問被告甲○○時，被
      告甲○○係以「不知道」等語回答，並未提及光碟中之畫
      面有拍攝其背部之刺青等情（見前開偵查卷宗一第131 頁
      ），又證人戊○○於警詢、偵查及本院審理時，均未提及
      該光碟畫面中拍攝被告甲○○背部之刺青，且證人戊○○
      於本院審理時證稱因其認識被告甲○○，始得自光碟畫面
      中確認該男子為被告甲○○，其不知其他人得否自光碟畫
      面中認出被告甲○○等語（見本院96年3 月2 日審判筆錄
      第5 頁），若該光碟畫面中確拍攝被告甲○○背部之刺青
      ，他人應得輕易認出被告甲○○即為畫面中之男子，顯與
      證人戊○○所述因其認識被告甲○○，始得確認畫面中男
      子為被告甲○○等情不符，堪信被告甲○○所述該光碟拍
      攝其背部刺青等情僅屬卸責之詞，難認可信。
（二）被告甲○○於警詢時證稱被告丙○○於94年1 月17日取款
      後，再次打電話予其，表示欲再向戊○○要錢，要求其當
      內應，其當時始知對方姓袁等情（見前開偵查卷宗一第12
      頁），核與證人丙○○於本院審理時證稱其與被告甲○○
      原先以綽號互稱，至第1 次取款後始知對方真實身分等語
      相符（見本院96年3 月29日審判筆錄第4 頁），堪信被告
      甲○○於94年2 月25日前，已知被告丙○○之真實姓名，
      又被告甲○○另稱被告丙○○第2 次向其表示欲向戊○○
      要錢之期間，2 人經常連絡，其曾前往被告丙○○住處聊
      天3 次，並至被告丙○○之住處，幫被告丙○○修理電腦
      ，而被告丙○○亦曾至其工作之「大衛營社區」辦公室2
      次等情（見前開偵查卷宗一第12頁、第69頁），堪見被告
      2 人往來密切，然果若被告甲○○所述其係遭被告丙○○
      恐嚇等情屬實，則被告丙○○當無洩漏自己身分之必要，
      何以竟將真實姓名告知被告甲○○，並容許被告甲○○前
      往其住處，徒增遭查獲之風險，亦徵被告甲○○應非其所
      述係單純被害人之角色；復以，戊○○於94年2 月25日交
      付款項予被告丙○○前，曾因被告甲○○之建議，要求被
      告丙○○提出身分證明文件及書立切結書等情，業經證人
      戊○○證述在卷（見本院96年3 月2 日審判筆錄第6 頁）
      ，而被告丙○○亦於94年2 月25日提出變造之乙○○身分
      證影本，並以乙○○之名義書寫切結書交付予戊○○，已
      如前述，又證人戊○○證稱曾將對方之姓名為乙○○一節
      告知被告甲○○，但被告甲○○並無任何表示等語（見本
      院96年3 月2 日審判筆錄第8 頁），蓋被告甲○○既於94
      年2 月25日前已知被告丙○○之真實姓名，何以在戊○○
      告知被告丙○○以乙○○之名義書立切結書時，未有任何
      之表示，更足見被告甲○○所辯情節應非可信。
（三）證人丙○○證稱其曾打電話提醒戊○○小心被告甲○○等
      語（見前開偵查卷宗一第122 頁，本院96年3 月29日審判
      筆錄第5 頁至第6 頁），核與證人戊○○結證稱被告丙○○曾於95年2 月初以電話警告其稱被告甲○○是小人，要
      其小心等情相符（見上開偵查卷宗一第18頁、第118 頁，
      本院96年3 月2 日審判筆錄第6 頁），設若被告甲○○所
      辯其係遭被告丙○○恐嚇之被害人，且被告丙○○利用其
      監控戊○○等情屬實，則被告丙○○當得以相同方式，繼
      續向戊○○恐嚇取財，何以竟主動警告戊○○堤防被告甲○○，徒使其無從繼續以前揭方式遂行恐嚇取財之目的，
      是認被告甲○○所述不足採信，證人丙○○前開證述應屬
      可信。
（四）另被告甲○○雖否認寄發內含列印照片之信件予丁○○，
      及推由身分不詳之成年男子以撥打電話之方式，要求丁○○給付300 萬元等情，然查，該名成年男子於95年6 月29
      日上午11時25分15秒，以設置於臺北市內湖區○○○路○
      段64號之00000000號公共電話撥打「合成診所」之電話，
      該男子在電話中向陳怡秀稱：「請問這2 天我跟他講的事
      情他考慮好了沒？要不要買回去？」、「那你們自己想啊
      ，要東西就買回去，就這麼簡單好不好？」等語，且該通
      電話之通話時間為29秒等情，業經證人陳怡秀於警詢及偵
      查時證述在卷（見上開偵查卷宗一第173 頁至第175 頁，
      偵查卷宗二第129 頁至第130 頁），並有電話譯文、通聯
      調閱查詢單及中華電信股份有限公司臺灣北區電信分公司
      基隆營運處96年3 月13日基客網一字第96D9800057號函在
      卷可稽（見前開偵查卷宗一第113 頁、第165 頁，本院卷
      ），而被告甲○○使用之0000000000號行動電話於同日上
      午11時26分36秒即接獲00000000號公共電話之來電，通話
      時間為32秒，此有通聯調閱查詢單供參（見前開偵查卷宗
      一第83頁）；又該成年男子於95年7 月7 日上午11時17分
      17秒以設置於基隆市○○區○○路32號之00000000號公共
      電話撥打「合成診所」之電話，該男子在電話中向王美華
      稱：「你跟他講若不處理就算了，你們若不處理，後來該
      當怎樣處理那就是你們的事」、「他什麼時間有空？他到
      底有沒有要將東西買回去？還是東西要大家一起看？」、
      「就是要給厝邊頭尾看了，還是醫院公會那邊也要請人家
      看，無所謂，你跟他講一下，看是怎樣，要不要直接講，
      以後就沒他的事，這是他的事又不是我們的事，他自己都
      不想處理，別人怎麼弄，你叫他自己想看看，這樣對他會
      比較好嗎？除了厝邊頭尾以外，醫院公會可能也給他們看
      ，這樣對他來說沒影響也沒差，人家還知道他女兒讀哪家
      大學，2 個兒子讀哪邊學校都知道」等語，且該通電話之
      通話時間為215 秒等情，業經證人王美華於警詢及偵查時
      證述在卷（見上開偵查卷宗一第167 頁至第168 頁，偵查
      卷宗二第130 頁至第131 頁），並有電話譯文、通聯調閱
      查詢單及上開中華電信股份有限公司臺灣北區電信分公司
      基隆營運處函供參（見前開偵查卷宗一第114 頁、第165
      頁至第166 頁，本院卷），而被告甲○○使用之00000000
      00號行動電話於同日上午11時21分32秒即接獲00000000號
      公共電話之來電，通話時間為22秒，此有通聯調閱查詢單
      供參（見前開偵查卷宗一第102 頁），因身分不詳之男子
      先後以前揭公共電話撥打電話至「合成診所」後，被告甲○○之行動電話隨即接獲自同一公共電話之來電，且通話
      時間均達數十秒，足認並非撥打錯誤，又被告甲○○自承
      0000000000號行動電話均由其本人使用，無他人使用等情
      （見本院96年11月2 日訊問筆錄第4 頁），堪認被告甲○○與對方確有交談，再者，依前開撥打電話之時間觀之，
      該身分不詳之男子以公共電話與陳怡秀、王美華交談完畢
      後，被告甲○○之行動電話隨即在1 、2 分鐘內接獲相同
      公共電話之來電，足認該男子係於撥打電話至「合成診所
      」後，旋即以相同電話撥打予被告甲○○，可見被告甲○○與該男子所為前開恐嚇犯行並非毫無關聯，否則該男子
      何需於甫為恐嚇言詞後，立即以相同電話與被告甲○○通
      話；復以，95年6 月20日下午3 時許，在基隆樂利郵局將
      前開竊錄光碟之電腦列印照片寄送予丁○○之人，屢經證
      人戊○○指認確為被告甲○○無誤（見前揭偵查卷宗一第
      72頁至第73頁、第119 頁至第120 頁），並有樂利郵局監
      視器影像翻拍照片可佐（見上開偵查卷宗一第134 頁），
      雖該寄信者頭戴安全帽，並僅有低頭之影像，然仍可大致
      見該人之臉型及體態，而戊○○與被告甲○○相識多年，
      且有密切交往關係，應無錯誤指認之可能，又警方於被告
      甲○○之住處，亦查扣與該監視影像中該人所戴之安全帽
      相同款式之安全帽，此有安全帽扣案可佐（見前開偵查卷
      宗一第135 頁扣案安全帽之照片），堪信被告甲○○確於
      95年6 月20日下午3 時許，在樂利郵局寄送前開恐嚇信件
      予丁○○，是被告甲○○辯稱丁○○於95年6 、7 月間遭
      受他人之恐嚇與其無涉等情，當無可採。
（五）綜上，前開竊錄光碟中僅有被告甲○○之背影，且被告甲○○及戊○○衡情當無將其等交往情事公諸於眾之理，則
      與被告甲○○非屬熟識之被告丙○○，應僅得自光碟畫面
      中看出面對鏡頭之戊○○之容貌，如何得知畫面中該男子
      即為被告甲○○，並取得被告甲○○之聯絡方式，甘冒身
      分曝光之風險，與被告甲○○見面，只為播放僅有被告甲○○背影之光碟，供被告甲○○觀看，且於第1 次向戊○○取款後，即將真實姓名告知被告甲○○，並容許被告甲○○多次前往其住處，甚至於94年2 月25日取款後，主動
      撥打電話提醒戊○○堤防被告甲○○，使其無從再以由被
      告甲○○代為監控戊○○行動之方式，續以該光碟向戊○○恐嚇取財，故被告甲○○所辯其係遭被告丙○○恐嚇取
      財之被害人等情，顯無足採；再者，自通聯紀錄觀之，身
      分不詳之成年男子以公共電話撥打至「合成診所」向丁○○恐嚇取財後，立即以公共電話與被告甲○○通話，且內
      含自前開竊錄光碟電腦列印照片之信件，確係被告甲○○
      至樂利郵局寄發予丁○○，足見被告甲○○辯稱丁○○於
      95年6 、7 月間遭受恐嚇取財與其無涉等情亦無足採，被
      告甲○○前開所辯均無可採，事證明確，被告甲○○、丙○○之犯行應堪認定。
、論罪科刑方面
一、按行為後法律有變更者，適用行為時之法律，但行為後之法
    律有利於行為人者，適用最有利於行為人之法律，刑法第2
    條第1 項定有明文；次以，刑法於94年2 月2 日公布，並自
    95年7 月1 日起施行，且相關法律亦配合修正，即被告犯罪
    後，法律業經修正，若法律之修正涉及法律變更，自應為新
    舊法之比較適用。經查：
（一）88年4 月21日公布之刑法第315 條之1 第2 款規定：「有
      左列行為之一者，處3 年以下有期徒刑、拘役或3 萬元以
      下罰金：二無故以錄音、照相、錄影或電磁紀錄竊錄他人
      非公開之活動、言論或談話者。」因該條規定係於88年4
      月21日始新增公布，即無適用罰金罰鍰提高標準條例第1
      條規定之必要，而依修正前之刑法第33條第5 款之規定：
      「罰金：1 元以上。」刑法第315 條之1 第2 款規定之罰
      金刑上限為銀元3 萬元、下限為銀元1 元，經以1 比3 之
      比例折算後，該條所定罰金刑之上限為新台幣9 萬元、下
      限為新台幣3 元；而修正後刑法第315 條之1 第2 款將「
      身體隱私部位」亦增列為保護客體，且依據95年6 月14日
      增訂公布之刑法施行法第1 條之1 規定：「中華民國94年
      1 月7 日刑法修正施行後，刑法分則編所定罰金之貨幣單
      位為新台幣。94年1 月7 日刑法修正時，刑法分則編未修
      正之條文定有罰金者，自94年1 月7 日刑法修正施行後，
      就其數額提高為30倍。但72年6 月26日至94年1 月7 日新
      增或修正之條文，就其所定數額提高為3 倍。」及修正後
      之刑法第33條第5 款規定：「罰金：新台幣1 千元以上，
      以百元計算之。」等規定，刑法第315 條之1 第2 款之構
      成要件已經修正，且罰金上限為新台幣9 萬元，下限為新
      台幣1,000 元，因構成要件及法定刑度已修正，足認法律
      有變更，即應為新舊法之比較適用，而因被告甲○○係竊
      錄其與戊○○間非公開之活動，依據修正前、後之規定，
      均屬該款規範之範圍，且刑法第315 條之1 第2 款所定之
      罰金上限雖均為新台幣9 萬元，惟關於罰金刑之下限，依
      舊法之規定為新台幣3 元，而依新法之規定則為新台幣
      1,000 元，是以，適用舊法對於被告甲○○並無不利。
（二）刑法第346 條第1 項規定：「意圖為自己或第三人不法之
      所有，以恐嚇使人將本人或他人物之交付者，處6 月以上
      5 年以下有期徒刑，得併科1 千元以下罰金。」依據罰金
      罰鍰提高標準條例第1 條前段之規定：「依法應處罰金、
      罰鍰者，就其原定數額得提高為2 倍至10倍。」就刑法第
      346 條第1 項所定之罰金刑上限提高10倍，及依據上揭修
      正前刑法第33條第5 款之規定，刑法第346 條第1 項規定
      之罰金刑上限為銀元1 萬元、下限為銀元1 元，經以1 比
      3 之比例折算後，該條所定罰金刑之上限為新台幣3 萬元
      、下限為新台幣3 元；而依據前開95年6 月14日增訂公布
      之刑法施行法第1 條之1 前段及修正後刑法第33條第5 款
      之規定，刑法第346 條第1 項規定之罰金上限為新台幣3
      萬元，下限為新台幣1,000 元，因法律已變更，應為新舊
      法之比較適用，而經比較新舊法之結果，刑法第346 條第
      1 項所定之罰金上限雖均為新台幣3 萬元，惟關於罰金刑
      之下限，依舊法之規定為新台幣3 元，而依新法之規定則
      為新台幣1,000 元，因此，適用舊法對於被告並無不利。
（三）刑法第212 條規定：「偽造、變造護照、旅券、免許證、
      特許證及關於品行、能力服務或其他相類之證書、介紹書
      ，足以生損害於公眾或他人者，處1 年以下有期徒刑、拘
      役或3 百元以下罰金。」依據前開罰金罰鍰提高標準條例
      第1 條前段之規定，就刑法第212 條所定之罰金刑上限提
      高10倍，及依據上揭修正前刑法第33條第5 款之規定，刑
      法第212 條規定之罰金刑上限為銀元3,000 元、下限為銀
      元1 元，經以1 比3 之比例折算後，該條所定罰金刑之上
      限為新台幣9,000 元、下限為新台幣3 元；而依據前開95
      年6 月14日增訂公布之刑法施行法第1 條之1 前段及修正
      後刑法第33條第5 款之規定，刑法第212 條規定之罰金上
      限為新台幣9,000 元，下限為新台幣1,000 元，因法律已
      變更，應為新舊法之比較適用，而經比較新舊法之結果，
      刑法第212 條所定之罰金上限雖均為新台幣9,000 元，惟
      關於罰金刑之下限，依舊法之規定為新台幣3 元，而依新
      法之規定則為新台幣1,000 元，故適用舊法對於被告並無
      不利。
（四）刑法第339 條第1 項規定：「意圖為自己或第三人不法之
      所有，以詐術使人將本人或他人物之交付者，處5 年以下
      有期徒刑、拘役或科或併科1 千元以下罰金。」依據前開
      罰金罰鍰提高標準條例第1 條前段之規定，就刑法第339
      條第1 項所定之罰金刑上限提高10倍，及依據上揭修正前
      刑法第33條第5 款之規定，刑法第339 條第1 項規定之罰
      金刑上限為銀元1 萬元、下限為銀元1 元，經以1 比3 之
      比例折算後，該條所定罰金刑之上限為新台幣3 萬元、下
      限為新台幣3 元；而依據前開95年6 月14日增訂公布之刑
      法施行法第1 條之1前 段及修正後刑法第33條第5 款之規
      定，刑法第339 條第1項 規定之罰金上限為新台幣3 萬元
      ，下限為新台幣1,000 元，因法律已變更，應為新舊法之
      比較適用，而經比較新舊法之結果，刑法第339 條第1 項
      所定之罰金上限雖均為新台幣3 萬元，惟關於罰金刑之下
      限，依舊法之規定為新台幣3 元，而依新法之規定則為新
      台幣1,000 元，因此，適用舊法對於被告並無不利。
（五）刑法第28條關於共同正犯之規定，修正前規定：「2 人以
      上共同實施犯罪之行為者，皆為正犯。」修正後規定：「
      2 人以上共同實行犯罪之行為者，皆為正犯。」修正後之
      規定將修正前「實施」犯罪行為修正為「實行」犯罪行為
      ，修正理由係為釐清應否承認「陰謀共同正犯」與「預備
      共同正犯」之概念（刑法第28條修正理由可資參照），足
      認法律業經變更，有比較新舊法之必要。本件被告甲○○
      與丙○○、身分不詳之成年男子間，分別基於犯意之聯絡
      ，共同以撥打電話、寄發恐嚇信等方式，實行前開恐嚇取
      財及詐欺取財之犯罪行為，依修正前、後之規定，均成立
      共同正犯，是新修正之規定對於被告並無較有利之情形。
（六）修正前刑法第56條關於連續犯之規定業經刪除，亦即法律
      業經變更，自有比較適用新舊法之必要，而就被告甲○○
      與丙○○所為前開2 次恐嚇取財之犯行而言，依據修正後
      刑法之規定，須予分論併罰，其刑度顯較依修正前刑法第
      56條之規定以一罪論之結果為重，故修正前刑法之規定對
      於被告即較為有利。
（七）修正前刑法第55條牽連犯之規定業經修正，亦即法律已有
      變更，而有比較適用新舊法之必要。就被告甲○○與丙○○所為前開變造特許證及恐嚇取財之犯行而言，依據修正
      後刑法之規定，須予分論併罰，其刑度顯較依修正前刑法
      第55條之規定從一重處斷之結果為重，故修正前刑法之規
      定對於被告即較為有利。
（八）刑法第47條關於累犯之規定，修正前該條規定：「受有期
      徒刑之執行完畢，或受無期徒刑或有期徒刑一部之執行而
      赦免後，5 年以內再犯有期徒刑以上之罪者，為累犯，加
      重本刑至2 分之1 。」無論再犯之行為係出於故意或過失
      ，均成立累犯；而修正後該條第1 項規定：「受徒刑之執
      行完畢，或一部之執行而赦免後，5 年以內故意再犯有期
      徒刑以上之罪者，為累犯，加重本刑至2 分之1 。」僅就
      故意再犯者，始規定成立累犯，是認法律已有變更，有比
      較新舊法之必要。本件被告甲○○之前開犯行均係出於故
      意，依修正前、後之規定，均成立累犯，因此，修正前之
      規定對於被告甲○○並無不利。
（九）刑法第51條定應執行刑之規定，修正前該條第5 款規定：
      「數罪併罰，分別宣告其罪之刑，依左列各款定其應執行
      者：五宣告多數有期徒刑者，於各刑中之最長期以上，各
      刑合併之刑期以下，定其刑期。但不得逾20年。」亦即數
      罪併罰定應執行刑時，有期徒刑之上限為20年；而依修正
      後該款之規定：「數罪併罰，分別宣告其罪之刑，依下列
      各款定其應執行者：五宣告多數有期徒刑者，於各刑中之
      最長期以上，各刑合併之刑期以下，定其刑期。但不得逾
      30年。」亦即數罪併罰定應執行刑時，有期徒刑之上限為
      30年，因法律已變更，即有比較適用新舊法之必要，經比
      較新舊法之結果，自以修正前之規定對於被告較為有利。
（十）綜上，被告甲○○及丙○○犯罪後，刑法已進行修正，關
      於刑法第315 條之1 第1 款妨害秘密罪之構成要件以及第
      346 條第1 項恐嚇取財罪、第212 條偽造特許證罪及第
      339 條第1 項詐欺取財罪之罰金刑、共同正犯、累犯等加
      重減輕事項，新法之規定均未對於被告較為有利，然修正
      前刑法關於連續犯、牽連犯及定應執行刑之規定，對於被
      告而言，顯較依修正後刑法分論併罰之結果有利，揆諸首
      揭說明，經綜合比較之結果，被告行為時之法律對於被告
      並無不利，是應適用被告行為時之法律即修正前刑法予以
      論罪科刑。
二、被告甲○○未經戊○○之同意，將其等於戊○○住處臥室嬉
    鬧之非公開活動，以不詳方式竊錄，核被告甲○○所為，係
    犯修正前刑法第315 條之1 第2 款之妨害祕密罪。
三、按恐嚇取財罪係以危害通知他人，使該人主觀上生畏怖心之
    行為。本件被告甲○○與丙○○以撥打電話、寄送電腦列印
    照片及信件、張貼尋人啟事等方式，要求戊○○於94年1 月
    17日及同年2 月25日分別交付60萬元及50萬元之行為，係利
    用戊○○畏懼其與被告甲○○交往情形遭他人知悉之心理所
    為，而戊○○接獲前開電話及照片，並因其夫丁○○收受被
    告丙○○書寫之信函及發現尋人啟事後詢問等情，始悉其與
    被告甲○○交往情形已遭人竊錄，因恐被告甲○○及丙○○
    散布前開竊錄光碟之畫面，遂同意給付上揭金錢，故核被告
    甲○○及丙○○所為，係犯修正前刑法第346 條第1 項之恐
    嚇取財罪；另被告甲○○與身分不詳之成年男子利用丁○○
    及戊○○恐懼戊○○與被告甲○○交往情形遭散布之心理，
    以撥打電話及寄送電腦列印照片之方式，要求丁○○給付
    300 萬元，經丁○○詢問戊○○後，戊○○始將其與被告甲○○交往一事告知丁○○，丁○○及戊○○雖恐上開竊錄光
    碟之畫面遭散布而心生畏懼，惟仍決定不依指示付款，致被
    告甲○○及該男子無法遂行其等犯行，故核被告甲○○所為
    ，係犯修正前刑法第346 條第1 項、第3 項之恐嚇取財未遂
    罪。
四、另按影本與原本可具相同之效果，若將原本予以影印後，將
    原本之部分內容竄改，重加影印，其與無製作權人將其原本
    竄改，作成另一表示其意思者無異。本件被告甲○○及丙○○為冒用他人名義，出示身分證件且書立切結書，以供取信
    於戊○○，推由被告丙○○在乙○○之身分證影本上，貼上
    被告丙○○之照片再予影印，並在印有該身分證影本之紙上
    ，由被告丙○○以乙○○之名義書立切結書，並簽署乙○○
    之署名，表示係由乙○○書立該切結書之用意，復將該切結
    書交付予戊○○而行使之，足以生損害於乙○○及戊○○，
    是核被告甲○○及丙○○所為，係犯修正前刑法第216 條、
    第212 條行使變造身分證罪，及刑法第216 條、第210 條行
    使偽造私文書罪。其偽造署押係偽造私文書之部分行為，且
    變造身分證及偽造私文書後復持之行使，其偽造及變造之低
    度行為，應為行使之高度行為所吸收，均不另論罪。
五、又按詐欺罪之成立，以意圖為自己或第三人不法所有，以詐
    術使人將本人或第三人之物交付為要件，所謂以詐術使人交
    付，必須被詐欺人因其詐術而陷於錯誤始得成立。本件被告
    甲○○與丙○○以被告丙○○因身分遭被告甲○○發現，需
    款隱匿為由與戊○○聯絡，並由被告甲○○刻意以要約被告
    丙○○見面，再趁機殺害被告袁至誠為由，要求戊○○給付
    相關費用，致使戊○○誤認被告甲○○確有殺害被告丙○○
    之意，戊○○為避免被告甲○○殺害被告丙○○，遂給付35
    萬元予被告丙○○供其逃匿，核被告甲○○及丙○○所為，
    係犯修正前刑法第339 條第1 項之詐欺取財罪。
六、被告甲○○與被告丙○○就前開詐欺取財及恐嚇取財之犯行
    ，以及被告甲○○與身分不詳之成年男子間就上揭恐嚇取財
    未遂之犯行間，分別具有犯意之聯絡及行為之分擔，均為共
    同正犯。
七、被告甲○○及丙○○利用不知情之計程車司機及「一品特區
    」社區警衛，轉交電腦列印照片予戊○○，以遂行其等恐嚇
    取財之犯行，均為間接正犯。
八、被告甲○○及丙○○先後於94年1 月及同年2 月間，2 次向
    戊○○恐嚇取財之犯行，因時間緊接，所犯為構成要件相同
    之罪，顯係基於概括之犯意為之，為連續犯，應依修正前刑
    法第56條之規定，以一罪論，並加重其刑。
九、被告甲○○及丙○○推由被告丙○○在印有經變造乙○○之
    身分證之紙上，以乙○○之名義偽造切結書，並將該紙張交
    付予戊○○而行使之，係以一行為同時行使變造身分證及偽
    造私文書，為想像競合犯，應從重依行使偽造私文書處斷。
十、被告甲○○以不詳方式竊錄其與戊○○間非公開活動之犯行
    ，以及被告甲○○及丙○○所為行使偽造私文書之犯行，與
    被告甲○○及丙○○所為恐嚇取財之犯行間，具有手段、目
    的之牽連關係，應從重依恐嚇取財罪處斷。
十一、被告甲○○於94年間與被告丙○○共同所為恐嚇取財之犯
      行，與被告甲○○於95年間與身分不詳之男子共同所為恐
      嚇取財未遂之犯行間，時間相距已達1 年，且被告甲○○
      與丙○○係向戊○○恐嚇取財，而被告甲○○與前開男子
      則係向丁○○及戊○○著手實行恐嚇取財之犯行，犯罪方
      式不同，足認被告甲○○並非基於概括犯意而為前開犯行
      ，故上揭2 次犯行應與被告甲○○、丙○○共同詐欺取財
      之犯行分論併罰。
十二、被告甲○○曾受事實欄所載之有期徒刑執行完畢，有臺灣
      高等法院被告前案紀錄表供參，其受有期徒刑之執行完畢
      ，5 年內再為本件妨害秘密、恐嚇取財及詐欺取財等有期
      徒刑以上之罪，均為累犯，應依修正前刑法第47條之規定
      遞予加重其刑。
十三、刑法關於未遂犯之規定，修正前刑法第25條規定：「已著
      手於犯罪行為之實行而不遂者，為未遂犯。未遂犯之處罰
      ，以有特別規定者，為限。」第26條前段規定：「未遂犯
      之處罰，得按既遂犯之刑減輕之。」修正後第25條規定：
      「已著手於犯罪行為之實行而不遂者，為未遂犯。未遂犯
      之處罰，以有特別規定者為限，並得按既遂犯之刑減輕之
      。」因僅有法條項次之變動，法條文字及內容均未修正，
      亦即未涉及實質內容之變更，難認法律已變更，故無比較
      適用新舊法之必要。本件被告甲○○與身分不詳之男子於
      95年6 、7 月間，推由該男子撥打電話至「合成診所」，
      並由被告甲○○寄發電腦列印照片予丁○○，要求丁○○
      付款300 萬元，否則將公開竊錄光碟之畫面，顯已著手對
      丁○○及戊○○實行恐嚇取財之犯行，然嗣因丁○○及戊○○決定報警處理，未給付款項予被告甲○○等人，致被
      告甲○○及該男子未能遂行恐嚇取財之犯行，其等犯罪尚
      屬未遂，爰依刑法第25條第2 項之規定減輕其刑，並就被
      告甲○○之部分先加後減之。
十四、爰審酌被告甲○○未經戊○○之同意，竊錄其與戊○○之
      非公開活動，顯已嚴重侵犯戊○○之隱私，並為圖不法利
      得，竟以該竊錄光碟夥同被告丙○○向戊○○恐嚇取財2
      次，獲利近百萬元，被告甲○○及丙○○復於1 年後，再
      度向戊○○詐欺取財，所獲利得亦達數十萬元，而被告甲○○又另行夥同身分不詳之男子再向丁○○及戊○○恐嚇
      取財，足見被告甲○○未顧及其與戊○○交往之情誼，竟
      思以此方式獲取不法利得，且貪得無饜數度為前揭犯行，
      又於警詢、偵查及本院審理時均矢口否認犯行，顯無悔改
      之心，而被告丙○○為圖分得利益，竟與被告甲○○共同
      為前開犯行，法治觀念已有嚴重偏差，然被告丙○○曾撥
      打電話提醒戊○○堤防被告甲○○，且於警詢、偵查及本
      院審理時均坦承犯行，並表示悔意，犯後態度尚屬良好等
      一切情狀，認公訴人對於被告甲○○具體求處有期徒刑4
      年尚屬過重，而分別量處如主文所示之刑，並依法定其應
      執行之刑。
十五、又按偽造之印章、印文或署押，不問屬於犯人與否，沒收
      之，刑法第219 條定有明文。本件被告丙○○於前開切結
      書上偽簽乙○○之署名1 枚，即應依上開規定宣告沒收，
      至於扣案之切結書、恐嚇信件、列印照片、尋人啟事等，
      雖均為被告犯罪所用之物，然均已交付予戊○○及丁○○
      收受，非被告所有之物，自無從宣告沒收。
十六、公訴意旨另以：被告甲○○於95年4 、5 月間，一再向戊○○佯稱要請「道上兄弟」教訓被告丙○○，以此詐術要
      戊○○支付15萬元處理費，戊○○陷於錯誤，於95年5 月
      上旬，在被告甲○○工作之「大衛營社區」停車場，交付
      現金10萬元予被告甲○○，因認被告甲○○涉有刑法第
      339 條第1 項之詐欺取財罪嫌等情。訊據被告甲○○固坦
      承戊○○確於95 年5月間某日，交付10萬元予其等情，然
      堅決否認有何詐欺取財之犯行，辯稱該筆款項係其向戊○○之私人借款等語。經查，戊○○確於95年5 月間某日，
      交付現金10萬元予被告甲○○等情，業經被告甲○○供陳
      無誤，並經證人戊○○證述在卷，已資認定，而證人戊○○雖於偵查中證稱被告甲○○於其在95年4 月14日交付35
      萬元予被告丙○○後，曾對其表示要殺害被告丙○○，要
      其給付15萬元，供被告甲○○及兄弟分用，之後其給付10
      萬元予被告甲○○等語（見前開偵查卷宗一第119 頁），
      然證人戊○○於本院審理時到庭證稱被告甲○○於95年4
      月14日之後，曾向其表示要殺害被告丙○○，要求其給付
      15萬元，其雖未同意殺害被告丙○○，但仍給付10萬元予
      被告甲○○，因其當時懷疑被告甲○○為本件犯行之主謀
      ，其認為被告甲○○僅係以欲殺害被告丙○○作為藉口，
      且其與被告甲○○先前即有金錢往來等語（見本院96年3
      月2 日審判筆錄第10頁），足見被告甲○○雖將殺害被告
      丙○○需支付相關費用等語告知戊○○，然戊○○並未因
      此誤信被告甲○○確欲僱人殺害被告丙○○，亦即被告甲○○所用之方法，並未使戊○○陷於錯誤，自難認已購成
      詐欺取財罪所謂之詐術，至於戊○○事後雖給付10萬元予
      被告甲○○，亦僅係戊○○基於心理上之懷疑而自願給付
      之金錢，故難以此逕認被告甲○○所為，已該當刑法第
      339 條第1 項之詐欺取財罪，此外，復無其他積極證據足
      證被告甲○○有何公訴人所指之詐欺取財犯行，本應就此
      部分為無罪之判決，惟因公訴意旨認此部分與前開論罪科
      刑部分，有連續犯之裁判上一罪關係，爰不另為無罪之諭
      知。
據上論斷，應依刑事訴訟法第299 條第1 項前段，刑法第2 條第
1 項前段、第210 條、第216 條、第219 條、第25條第2 項，修
正前刑法第28條、第56條、第212 條、第315 條之1 第2 款、第
339 條第1 項、第346 條第1 項、第3 項、第55條、第47條、第
51條第5 款，罰金罰鍰提高標準條例第1 條前段，判決如主文。
本案經檢察官己○○到庭執行職務。
中　　華　　民　　國　　96　　年　　4 　　月　　12　　日
                  刑事第五庭審判長法    官  陳志祥
                                  法    官  楊皓清
                                  法    官  邰婉玲
以上正本證明與原本無異。
如不服本判決應於收受本判決後10日內向本院提出上訴書狀，其
未敘述上訴理由者，並得於提起上訴後10日內向本院補提理由書
狀（均須按他造當事人之人數附繕本。）「切勿逕送上級法院」
中　　華　　民　　國　　96　　年　　4 　　月　　12　　日
                                  書 記 官  彭筠凱
附錄所犯法條：
中華民國刑法第315條之1：
（妨害秘密罪）
有下列行為之一者，處3年以下有期徒刑、拘役或3萬元以下罰金
：
一、無故利用工具或設備窺視、竊聽他人非公開之活動、言論、
　　談話或身體隱私部位者。
二、無故以錄音、照相、錄影或電磁紀錄竊錄他人非公開之活動
　　、言論、談話或身體隱私部位者。
中華民國刑法第210條：
（偽造變造私文書罪）
偽造、變造私文書，足以生損害於公眾或他人者，處5年以下有
期徒刑。
中華民國刑法第212條：
（偽造變造特種文書罪）
偽造、變造護照、旅券、免許證、特許證及關於品行、能力服務
或其他相類之證書、介紹書，足以生損害於公眾或他人者，處1
年以下有期徒刑、拘役或3百元以下罰金。
中華民國刑法第216條：
（行使偽造變造或登載不實之文書罪）
行使第 210 條至第 215 條之文書者，依偽造、變造文書或登載
不實事項或使登載不實事項之規定處斷。
中華民國刑法第339 條第1 項：
（普通詐欺罪）
意圖為自己或第三人不法之所有，以詐術使人將本人或第三人之
物交付者，處5年以下有期徒刑、拘役或科或併科1千元以下罰金
。
中華民國刑法第346條第1項、第3項：
（單純恐嚇罪）
意圖為自己或第三人不法之所有，以恐嚇使人將本人或第三人之
物交付者，處6月以上5年以下有期徒刑，得併科1千元以下罰金
。
前二項之未遂犯罰之。
